【裁判字號】    97,上易,164
【裁判日期】    970227
【裁判案由】    竊盜
【裁判全文】
臺灣高等法院刑事判決                 97年度上易字第164號
上  訴  人
即  被  告  甲○○
                    號
上列上訴人因竊盜案件，不服臺灣基隆地方法院96年度易字第56
2號，中華民國96年12月19日第一審判決（起訴案號：臺灣基隆
地方法院檢察署96年度偵字第2465號），提起上訴，本院判決如
下：
    主  文
上訴駁回。
    事  實
一、緣蘇進忠（業經判處有期徒刑3月，減為有期徒刑1月又15日
    確定）於民國96年4月23日前數日在某處，自稱為「呂振邦
    」（未經檢察官起訴）之成年男子所託，請蘇進忠至基隆市
    七堵區○○○路72號對面（即榮民工程股份有限公司，下稱
    榮工公司，所承攬東西向快速道路工程之土資場內），竊取
    該公司之Ｈ型鋼，得手後將給付酬勞，蘇進忠則於96年4月
    20、21日某日，以電話告知甲○○欲以新臺幣5,000元之代
    價，僱請甲○○駕駛吊卡車竊取該物，經甲○○應允後，蘇
    進忠、甲○○及自稱「呂振邦」之人則共同基於意圖為自己
    不法所有之犯意聯絡，於同年月23日下午3時30分許，由甲
    ○○駕駛其所有之車牌號碼IT-810號營業用大貨車（附有大
    型吊臂）、搭載蘇進忠，一同至榮工公司上開土資場，以前
    開大貨車之吊臂為工具，共同竊取榮工公司所有、置放在前
    開土資場內之Ｈ型鋼（每支重約1噸，現場共約30餘支）。
    嗣蘇進忠及甲○○2人甫將第1支Ｈ型鋼吊入前開大貨車之車
    斗內而得手後，即為榮工公司之工程師乙○○等人所發現，
    其2人遂立即將得手之Ｈ型鋼再吊回原處，以掩犯行，乙○
    ○則以自小客車阻礙蘇進忠、甲○○逃逸，並報警處理。惟
    蘇進忠於警方抵達現場前趁隙逃逸，甲○○則因前開大貨車
    被阻擋，無法逃逸，始為警逮捕到案。
二、案經基隆市警察局第二分局移送臺灣基隆地方法院檢察署檢
    察官偵查起訴。
    理  由
一、訊據被告固坦承有於上開時、地，駕駛其所有之車牌號碼IT
    -810號營業用大貨車（附有大型吊臂）與同案被告蘇進忠（
    業經判處有期徒刑3月，減為有期徒刑1月又15日確定）共同
    以前開大貨車之吊臂，將1支Ｈ型鋼（每支重約1噸，現場共
    約30餘支），吊入前開大貨車之車斗內，因為榮工公司之工
    程師乙○○等人發現，遂立即將上開Ｈ型鋼再吊回原處等情
    ，惟矢口否認有竊盜之犯行，並辯稱：伊係因受同案被告蘇
    進忠僱用，要伊將Ｈ型鋼吊至士林另外一個工地，始與其一
    同前往，伊不知道蘇進忠係去竊盜云云。
二、經查：
(一)上開事實，業據證人乙○○於警詢、原審偵審中證述綦詳（
    見偵字第2465號第15、16頁、第43、44頁、原審卷第73至79
    頁），且為被告於原審時所不否認（見原審卷第84頁），並
    有贓物認領保管單1紙及現場照片影本3張在卷可稽（見同上
    偵卷第18至21頁），足認被告確有於上揭時、地竊取榮工公
    司所有Ｈ型鋼之犯行。
(二)被告雖辯稱：伊係受同案被告蘇進忠僱用，不知係去竊盜云
    云，惟證人於原審偵審時證稱：伊發現有一輛20噸吊卡車已
    經開進我們公司內工地靠近Ｈ型鋼處，先不動聲色，看到被
    告及另一名男子，已經操作吊卡車吊起1支Ｈ型鋼，放在車
    內，伊才開車靠近，伊下車先拍照，拍完照後問另外一名男
    子（指同案被告蘇進忠），我問他們是哪家廠商來載Ｈ型鋼
    ，要載去何處，他隨便說了一個廠商名稱，並說要把Ｈ型鋼
    載到士林，但他所說的廠商並非榮工公司的協力廠商，所以
    我確定他是偷竊。伊認為如果被告不知情的話，一定會質疑
    同案被告蘇進忠為何叫他來載，且因伊已報警，如係誤會別
    人偷竊，會造成困擾，所以伊於詢問過程中非常注意細節，
    而伊並沒有看到被告有這些舉動，且伊看被告二人表情都很
    不自在，心情起伏不定的感覺等語（見偵字第2465號卷第43
    頁、原審卷第77至78頁），足見被告確係與同案被告蘇進忠
    共同前往上開工地竊取Ｈ型鋼無疑，被告上開所辯，無非飾
    卸之詞，不足採信。
(三)又本件依同案被告蘇進忠所供係自稱為「呂振邦」（未經檢
    察官起訴）之成年男子所託，請伊去吊Ｈ型鋼，且當天係伊
    帶被告一起去現場云云，惟按「刑法所稱結夥三人，係指實
    施中之共犯確有三人者而言，若其中一人僅為教唆犯，即不
    能算入結夥三人之內。」，最高法院著有23年上字第2752號
    判例意旨可資參照。證人乙○○於檢察官偵查供稱：當天在
    現場只有看到2個人等語（見偵字第2465號卷第43頁），於
    原審時亦證稱：伊看到被告與另一名男子在操作吊卡車等語
    （見原審卷第74頁），堪認本件於案發當時僅有被告與同案
    被告蘇進忠共同前往行竊，揆諸上開判例意旨，與結夥三人
    以上竊盜之加重竊盜罪之構成要件不服，自難以加重竊盜罪
    之刑責相繩，附此敘明。
(四)本件事證明確，被告之犯行，洵堪認定。
三、核被告所為，係犯刑法第320條第1項之竊盜罪。被告與蘇進
    忠及自稱「呂振邦」之人就竊盜犯行，有犯意聯絡及行為分
    擔，為共同正犯。又被告犯罪時間在96年4月24日以前，所
    犯刑法第320條第1項之普通竊盜罪，雖屬中華民國九十六年
    罪犯減刑條例第3條第1項第15款之罪，但其宣告刑未逾1年6
    月，合於上開減刑條例之減刑條件，應依上開罪犯減刑條例
    第2條第3項之規定，減輕其刑2分之1。
四、原審本同上見解，因依刑法第28條、第320條第1項、第41條
    笫1項前段，刑法施行法第1條之1各規定，於審酌被告並非
    主謀、犯罪所用之方法，以及對被害人所生之危害等一切情
    狀，量處有期徒刑2月，並諭知易科罰金之折算標準。再依
    中華民國九十六年罪犯減刑條例第2條第1項第3款、第7條、
    第9條之規定，減為有期徒刑1月，並諭知易科罰金之折算標
    準。核其認事用法，俱無違誤，量刑亦甚允洽。被告上訴意
    旨，否認犯罪，為無理由，應予駁回。
據上論斷，應依刑事訴訟法第368條，判決如主文。
本案經檢察官李金定到庭執行職務。
中    華    民    國    97    年    2     月    27    日
                  刑事第十九庭審判長法  官  尤豐彥
                                    法  官  洪昌宏
                                    法  官  黃金富
以上正本證明與原本無異。
不得上訴。
                                    書記官  楊秋鈴
中    華    民    國    97    年    2     月    27    日
附錄：本案論罪科刑法條全文
中華民國刑法第320條（普通竊盜罪、竊佔罪）
意圖為自己或第三人不法之所有，而竊取他人之動產者，為竊盜
罪，處5年以下有期徒刑、拘役或5百元以下罰金。
意圖為自己或第三人不法之利益，而竊佔他人之不動產者，依前
項之規定處斷。
前二項之未遂犯罰之。


司法院資訊處製作；財團法人民間司法改革基金會備份。
